---
title: "Inversión en vivienda"
author: "EC1027 --- Econometría I"
date: "Curso 2020-2021"
---


```{r child="hseinv.Rmd"}
```

## Resolución


### Datos

Necesitaremos algunos paquetes de R:

- `dynlm`: regresión con series temporales.
```{r}
library(dynlm)
```

- `ggplot2`: gráficos.
```{r}
library(ggplot2)
```

- `ec1027`: contiene la base de datos `hseinv` con la que trabajaremos en este laboratorio.
```{r}
library(ec1027)
data(hseinv)
```

Con la función `zooreg` creamos a partir de `intdef` una base de datos de series temporales: `db`. Los datos en esta ocasión son anuales y la primera observación corresponde a 1947:
```{r}
db <- zooreg(hseinv, start = 1947, frequency = 1)
```

### Transformación de variables

En primer lugar, añadimos a la base de datos la inversión en vivienda per cápita:
```{r}
db$invpc <- with(db, inv / pop)
```
La variable resultante se mide en miles de dólares por habitante.

En segundo lugar, añadimos los logaritmos de la inversión per cápita y de los precios:
```{r}
db$linvpc <- log(db$invpc)
db$lprice <- log(db$price)
```


### Regresión estática

Para facilitar la comparación con las regresiones de los siguientes apartados, donde se pierde la primera observación al tomar diferencias, estimamos la regresión estática usando las observaciones a partir de 1948:
```{r}
mod1 <- dynlm(linvpc ~ lprice, data = db, start = 1948)
summary(mod1)
```
La estimación del parámetro $\beta_1$ es positiva, lo que implicaría que se venderían más viviendas cuando el precio de las  mismas es más elevado. Incluimos una tendencia lineal:
```{r}
mod2 <- update(mod1, . ~ . + trend(db))
summary(mod2)
```
Al incluir una tendencia la estimación de $\beta_2$ es negativa y no significativa. Probablemente las variables que estamos usando son altamente persistentes y los resultados de la primera regresión se debían a una *relación espuria*.

### Raíces unitarias

Estimamos una autorregresión de orden 1 para la inversión per cápita:
```{r}
ar_invpc <- dynlm(linvpc ~ L(linvpc), data = db, start = 1948)
summary(ar_invpc)
```
El coeficiente de autocorrelación es `r round(coef(ar_invpc)[2], 2)`, muy inferior a 1, por lo que concluimos que la variable `linvpc` no presenta una raíz unitaria. Incluimos una tendencia lineal:
```{r}
summary(update(ar_invpc, . ~ . + trend(db)))
```
La regresión anterior no presenta fuerte evidencia de que la inversión per cápita presente un tendencia lineal. El parámetro de la tendencia es significativo para un nivel de significación del 10%, pero no para niveles de significación más exigentes como puede ser el 5%.

Analizamos ahora los precios de la vivienda:
```{r}
ar_price <- dynlm(lprice ~ L(lprice), data = db, start = 1948)
summary(ar_price)
```
En este caso el coeficiente de autocorrelación es muy cercano a la unidad. Añadimos una tendencia lineal para poder discriminar entre una tendencia lineal y una tendencia estocástica:
```{r}
summary(update(ar_price, . ~ . + trend(db)))
```
En este caso, la tendencia determinista no es significativa y la estimación del coeficiente de autocorrelación sigue siendo muy próxima a 1.

En conclusión:

- Hay cierta evidencia de una tendencia determinista en $\log(\textit{invpc}_t)$. 

- Hay fuerte evidencia de una raíz unitaria en $\log(\textit{price}_t)$. 

### Diferencias

Tomamos diferencias del logaritmo de los precios para eliminar la raíz unitaria y añadimos una tendencia lineal para captar el posible comportamiento tendencial de la variable dependoente:
```{r}
mod3 <- dynlm(linvpc ~ d(lprice) + trend(db), data = db, start = 1948)
summary(mod3)
```
Los resultados muestran que hay una relación positiva entre la inversión inmobiliaria y la *aceleración* de los precios de la vivienda. 

Si diferenciamos también la variable dependiente, obtenemos:
```{r}
mod4 <- update(mod3, d(linvpc) ~ .)
summary(mod4)
```
La tendencia lineal deja de ser significativa porque al tomar diferencias en la variable `linvpc` se elimina el crecimiento tendencial. En este caso no se observa una relación significativa entre el crecimiento de la inversión y el crecimiento de los precios de la vivienda.

