---
title: "Precio de venta de las casas"
author: "José C. Pernías"
date: "3/28/2021"
output: html_document
---

```{r setup, include=FALSE}
knitr::opts_chunk$set(echo = TRUE)
```

# Paquetes R y datos

Los datos están en el paquete `ec1027`.
```{r}
library(ec1027)

data(hprice1)
```

En este laboratorio no necesitamos paquetes adicionales.

# Apartado a)

Estimación por MCO:
```{r}
mco <- lm(price ~ sqrft + lotsize + bdrms, data = hprice1)
coef_table(mco)
```

Usamos ahora errores típicos robustos a heteroscedasticidad:
```{r}
coef_table(mco, vce = "HC")
```

Comparamos los errores típicos de MCO y robustos:
```{r}
se_mco <- se(mco)
se_hc <- se(mco, vce = "HC")
ratio <- se_hc / se_mco
cmp <- cbind(MCO = se_mco, HC = se_hc, "HC / MCO" = ratio)
round(cmp, 5)
```

Hay diferencias importantes en los errores típicos, especialmente en el caso de `lotsize`.

# Apartado b)

Residuos MCO:
```{r}
uhat <- resid(mco)
```

Regresión de los residuos sobre las variables explicativas:
```{r}
aux <- update(mco, uhat ~ .)
coef_table(aux)
```
Las estimaciones de los parámetros son iguales a 0. Los residuos de MCO están incorrelacionados conlas variables explicativas por construcción.

# Apartado c)

Una variante usual del contraste de Breusch-Pagan se calcula a partir una regresión auxiliar de los residuos al cuadrado sobre las explicativas.
```{r}
sq_uhat <- uhat^2
aux <- update(mco, sq_uhat ~ .)
coef_table(aux)
```
El valor del estadístico F de significación conjunta de la regresión auxiliar rechazaría la hipótesis de homoscedasticidad a un nivel de significación del 5%. Este contraste lo podríamos haber calculado con la función `het_test`:
```{r}
het_test(mco)
```

# Apartado d)

Contraste de White, versión $\chi^2$:
```{r}
white_test(mco, chisq = TRUE)
```
Rechazamos homoscedasticidad.

# Apartado e)

Guardamos las prediccones y los cuadrados de las predicciones del modelo original:
```{r}
yhat <- fitted(mco)
sq_yhat <- yhat^2
```

Usamos `het_test` para que realice la regresión intermedia:
```{r}
het_test(mco, ~ yhat + sq_yhat)
```
Rechazamos homoscedasticidad.

# Apartado f)

Transformamos las variables:
```{r}
hprice1 <- within(hprice1, {
  lprice <- log(price)
  lsqrft <- log(sqrft)
  llotsize <- log(lotsize)
})
```

Estimación por MCO
```{r}
mco2 <- lm(lprice ~ lsqrft + llotsize + bdrms, data = hprice1)
coef_table(mco2)
```
Errores típicos robustos a heteroscedasticidad:
```{r}
coef_table(mco2, vce = "HC")
```
Contraste de Breusch-Pagan:
```{r}
het_test(mco2)
```


Contraste de White
```{r}
white_test(mco2, chisq = TRUE)
```

Contraste de White con las predicciones y las predicciones al cuadrado:
```{r}
yhat <- fitted(mco2)
sq_yhat <- yhat^2
het_test(mco2, ~ yhat + sq_yhat)
```

Ninguno de los contrastes rechaza la hipótesis nula de homoscedasticidad.

# Apartado g)

En este caso los problemas de heteroscedasticidad se resuelven tomando logaritmos de las variables. Parece que la heteroscedasticidad era una manifestación de un problema de forma funcional.
