---
title: "Precios y salarios"
author: "EC1027 --- Econometría I"
date: "Curso 2020-2021"
---

```{r setup, include=FALSE}
knitr::opts_chunk$set(echo = TRUE)
```

## Datos

Necesitaremos algunos paquetes de R:

- `dynlm`: regresión con series temporales. Automáticamente carga el paquete `zoo` que proporciona funciones para trabajar con series temporales.
```{r}
library(dynlm)
```

- `ggplot2`: gráficos.
```{r}
library(ggplot2)
```

- `ec1027`: contiene la base de datos `wageprc` con la que trabajaremos en este laboratorio.
```{r}
library(ec1027)
data(wageprc)
```

Podemos ver qué variables están incluidas en la base de datos con la función `str`:
```{r}
str(wageprc)
```
Para consultar la documentación de la base de datos escribimos `? wagepcr` o `help(wageprc)` en la consola de R.

La base de datos contiene dos variables observadas mensualmente desde enero de 1964 hasta octubre de 1987:

- `price`: índice de precios al consumo (1967 = 100).
- `wage`: salario medio por hora (en dólares).

Con la función `zooreg` creamos a partir de `wageprc` una base de datos de series temporales: `db`. Indicamos cuál es el periodo inicial de nuestros datos en el argumento `start`. Dado que nuestra muestra comienza en enero de 1964, escribimos `start = c(1964, 1)`. Finalmente, para declarar que nuestros datos son mensuales usamos el argumento `frequency = 12`:
```{r}
db <- zooreg(wageprc, start = c(1964, 1), frequency = 12)
```

Con `autoplot` podemos obtener gráficos de las series temporales contenidas en `db`. Por ejemplo, podemos representar la evolución de `price` con:
```{r}
autoplot(db$price)
```

Para simplificar el análisis posterior, transformaremos la frecuencia de los datos de mensual a trimestral: agregamos los meses correspondientes a un determinado trimestre usando la media aritmética: 
```{r}
dbq <- aggregate(db, as.yearqtr, mean)
```

Calculamos nuevas variables con las tasas de variación de precios y salarios, `gp` y `gw` respectivamente. Para ello calculamos la diferencia de los logaritmos de las variables en niveles:
```{r}
dbq$gp <- diff(log(dbq$price))
dbq$gw <- diff(log(dbq$wage))
```

```{r}
autoplot(dbq$gp)
```
```{r}
autoplot(dbq$gw)
```
```{r}
qplot(gw, gp, data = dbq)
```

## Regresión estática 

Regresión del crecimiento de los precios sobre el crecimiento de los salarios:
```{r}
mod1 <- dynlm(gp ~ gw, data = dbq)
summary(mod1)
```

## Modelos de retardos distribuidos

Incluimos un retardo de `gw`. Con esto tratamos de captar efectos a lo largo del tiempo de las variaciones en los salarios:
```{r}
dl1 <- dynlm(gp ~ gw + L(gw, 1), data = dbq)
summary(dl1)
```

El retardo es significativo y el ajuste parece mejorar. Sin embargo, los dos modelos se han estimado con muestras diferentes: el modelo estático incluye el segundo semestre de 1964, pero `dl1` no.

## Selección del numero de retardos

Para seleccionar el número de retardos estimaremos diferentes modelos de regresión y compararemos como ajustan a los datos. Para asegurar que siempre usamos la misma muestra usamos el argumento `start` de la función `dynlm`. En nuestro caso usaremos para las estimaciones la muestra que comienza en enero de 1966. Reestimamos el modelo estático:
```{r}
dl0 <- dynlm(gp ~ gw, data = dbq, start = c(1966, 1))
summary(dl0)
```

Añadimos un retardo de `gw`:
```{r}
dl1 <- update(dl0, .  ~ . + L(gw, 1))
summary(dl1)
```

Estimamos modelos de retardos distribuidos con hasta 6 retardos:
```{r}
dl2 <- update(dl1, . ~ . + L(gw, 2))
dl3 <- update(dl2, . ~ . + L(gw, 3))
dl4 <- update(dl3, . ~ . + L(gw, 4))
dl5 <- update(dl4, . ~ . + L(gw, 5))
dl6 <- update(dl5, . ~ . + L(gw, 6))
```

Para sleccionar el número de retardos se usan criterrios de información: AIC y BIC. Estos criterios tienen en cuenta la bondad del ajuste pero penalizan a los modelos con mayor número de parámetros de forma similar a como lo hace el $\bar{R}^2$. Cuando usamos estos criterios seleccionamos el modelo que produzca el menor valor del AIC o del BIC:
```{r}
dl_AIC <- c(AIC(dl0), AIC(dl1), AIC(dl2), AIC(dl3), AIC(dl4), AIC(dl5), AIC(dl6))
dl_BIC <- c(BIC(dl0), BIC(dl1), BIC(dl2), BIC(dl3), BIC(dl4), BIC(dl5), BIC(dl6))
data.frame(lags = 0:6, AIC = dl_AIC, BIC = dl_BIC)
```

Como suele ser el caso, en nuestro caso el BIC selecciona un modelo con menos retardos que el AIC y no hay diferencias drásticas entre los modelos que selecciona cada criterio.

## Multiplicadores dinámicos

Nos centramos en el modelo que selecciona el BIC con dos retardos de `gw`:
```{r}
summary(dl2)
```

Podemos obtener el fecto acumulado de un crecimiento del 1% de los salarios reparametrizando el modelo:
```{r}
dl2_lr <- dynlm(gp ~ d(gw) + L(d(gw), 1) + L(gw, 2), 
             data = dbq, start = c(1966, 1))
summary(dl2_lr)
```


