---
title: "Precios y salarios (II)"
author: "EC1027 --- Econometría I"
date: "Curso 2020-2021"
---

```{r setup, include=FALSE}
knitr::opts_chunk$set(echo = TRUE)
```

## Datos

Necesitaremos algunos paquetes de R:

- `dynlm`: regresión con series temporales. Automáticamente carga el paquete `zoo` que proporciona funciones para trabajar con series temporales.
```{r}
library(dynlm)
```

- `ggplot2`: gráficos.
```{r}
library(ggplot2)
```

- `ec1027`: contiene la base de datos `wageprc` con la que trabajaremos en este laboratorio.
```{r}
library(ec1027)
data(wageprc)
```

La base de datos contiene dos variables observadas mensualmente desde enero de 1964 hasta octubre de 1987:

- `price`: índice de precios al consumo (1967 = 100).
- `wage`: salario medio por hora (en dólares).

Con la función `zooreg` creamos a partir de `wageprc` una base de datos de series temporales: `db`. Indicamos cuál es el periodo inicial de nuestros datos en el argumento `start`. Dado que nuestra muestra comienza en enero de 1964, escribimos `start = c(1964, 1)`. Finalmente, para declarar que nuestros datos son mensuales usamos el argumento `frequency = 12`:
```{r}
db <- zooreg(wageprc, start = c(1964, 1), frequency = 12)
```

Para simplificar el análisis posterior, transformaremos la frecuencia de los datos de mensual a trimestral: agregamos los meses correspondientes a un determinado trimestre usando la media aritmética: 
```{r}
dbq <- aggregate(window(db, end = "sep 1987"), as.yearqtr, mean)
```

Calculamos nuevas variables con las tasas de variación de precios y salarios, `gp` y `gw` respectivamente. Para ello calculamos la diferencia de los logaritmos de las variables en niveles:
```{r}
dbq$gp <- diff(log(dbq$price))
dbq$gw <- diff(log(dbq$wage))
```

## Estacionariedad y dependencia débil

Por un lado, examinamos la evolución de las variables con gráficos:

- Crecimiento de los precios:
```{r}
autoplot(dbq$gp)
```


- Crecimiento de los salarios:
```{r}
autoplot(dbq$gw)
```

No se aprecian fuertes variaciones estacionales ni un comportamiento tendencial sostenido durante el periodo muestral. 

Examinamos la posibilidad de tendencias estocásticas estimando autorregresiones:

- Crecimiento de los precios:
```{r}
mod_gp <- dynlm(gp ~ L(gp), data = dbq, start = "1966 Q1")
summary(mod_gp)
```

- Crecimiento de los salarios:
```{r}
mod_gw <- dynlm(gw ~ L(gw), data = dbq, start = "1966 Q1")
summary(mod_gw)
```

Sólo en el caso de los precios hay evidencia débil de una raíz unitaria. Continuaremos este ejercicio suponiendo que las dos series son estacionarias y débilmente dependientes.

## Regresión estática 

Regresión del crecimiento de los precios sobre el crecimiento de los salarios usando la muestra que comienza el primer timestre de 1966:
```{r}
mod1 <- dynlm(gp ~ gw, data = dbq, start = "1966 Q1")
summary(mod1)
```


## Contrastes de autocorrelación

Obtenemos los residuos de la regresión estática:
```{r}
dbq$uhat_1 <- resid(mod1)
autoplot(dbq$uhat_1)
```

Para contrastar la presencia de autocorrelación contrastamos la significación del parámetro $\rho$ usando la regresión auxiliar:
$$
  \hat{u}_t = 
  \gamma_0 + 
  \gamma_1 gw_t +
  \rho \hat{u}_{t-1} + 
  \text{residuo}_t
$$

```{r}
ar1_mod1 <- update(mod1, uhat_1 ~ . + L(uhat_1))
summary(ar1_mod1)
drop_test(ar1_mod1, ~ L(uhat_1))
```
El contraste rechaza claramente la hipótesis nula de no autocorrelación.

Podemos usar un procedimiento análogo para contrastar patrones de autocorrelación más complejos. Por ejemplo, para contrastar la presencia de autocorrelación de orden 4 contrastamos la significación conjunta de los parámetros $\rho_1$, $\rho_2$, $\rho_3$ y $\rho_4$ en la regresión auxiliar: 
$$
  \hat{u}_t = 
  \gamma_0 + 
  \gamma_1 gw_t +
  \rho_1 \hat{u}_{t-1} + 
  \rho_2 \hat{u}_{t-2} + 
  \rho_3 \hat{u}_{t-3} + 
  \rho_4 \hat{u}_{t-4} + 
  \text{residuo}_t
$$

```{r}
ar4_mod1 <- update(mod1, uhat_1 ~ . + L(uhat_1, 1:4))
summary(ar4_mod1)
drop_test(ar4_mod1, ~ L(uhat_1, 1:4))
```

De nuevo, encontramos fuerte evidencia en contra de la hipótesis de no autocorrelación.

## Inferencia robusta a autocorrelación

```{r}
coef_table(mod1, vce = "NW")
```

En este caso, la autocorrelación apenas afecta a los errores típicos de las estimaciones:
```{r echo=FALSE}
library(modelsummary)
serr <- list(se(mod1), se(mod1, vce = "NW"))
modelsummary(list("OLS" = mod1, "NW" = mod1), 
             estimate = "{estimate} ({std.error}){stars}", 
             vcov = serr,
             fmt = 4,
             statistic = NULL,
             gof_omit = 'AIC|BIC|Log\\.Lik\\.')
```

## Especificación dinámica

La autocorrelación puede ser una manifestación de una incorrecta especificación dinámica. Ampliamos el modelo estático de la sección anterior añadiendo retardos de la variable dependiente y de la variable explicativa:
$$
\begin{multline}
  gp_t = 
  \alpha + 
  \phi_1 gp_{t-1} + 
  \phi_2 gp_{t-2} + 
  \phi_3 gp_{t-3} + 
  \phi_4 gp_{t-4} \\ + 
  \beta_0 gw_{t} + 
  \beta_1 gw_{t-1} + 
  \beta_2 gw_{t-2} +
  \beta_3 gw_{t-3} +
  \beta_4 gw_{t-4} +
  u_t
\end{multline}
$$

```{r}
mod2 <- dynlm(gp ~ L(gp, 1:4) + gw + L(gw, 1:4), data = dbq, start = "1966 Q1")
summary(mod2)
```

Al incluir retardos de la variable dependiente en nuestra especificación, las evidencias de autocorrelación desaparecen:

- Contraste de autocorrelación de orden 1:
```{r}
dbq$uhat_2 <- resid(mod2)
ar4_mod2 <- update(mod2, uhat_2 ~ . + L(uhat_2, 1:4))
drop_test(ar4_mod2, ~ L(uhat_2, 1:4))
```

- Contraste de autocorrelación de orden 4:
```{r}
ar1_mod2 <- update(mod2, uhat_2 ~ . + L(uhat_2))
drop_test(ar1_mod2, ~ L(uhat_2))
```

## Multiplicadores dinámicos

Simplificamos el modelo de la sección anterior eliminando los dos últimos restardos de `gw`:
$$
  gp_t = 
  \alpha + 
  \phi_1 gp_{t-1} + 
  \phi_2 gp_{t-2} + 
  \phi_3 gp_{t-3} + 
  \phi_4 gp_{t-4} + 
  \beta_0 gw_{t} + 
  \beta_1 gw_{t-1} + 
  \beta_2 gw_{t-2} +
  u_t
$$

```{r}
mod3 <- dynlm(gp ~ L(gp, 1:4) + gw + L(gw, 1:2), data = dbq, start = "1966 Q1")
summary(mod3)

coef3 <- coef(mod3)
ahat <- coef3[1]
fhat <- coef3[2:5]
bhat <- coef3[6:8]
```

La estimación del multiplicador de impacto,$\hat{\beta}_0$, es `r round(bhat[1], 3)`. El multiplicador de largo plazo en este modelo es:
$$
  \theta = \frac{\sum \beta_j}{1 - \sum \phi_j}
$$
Sustituyendo en esta expresión las estimaciones de nuestro modelo dinámico, obtenemos una estimación del multiplicador a largo plazo:
```{r}
sum(bhat)/(1 - sum(fhat))
```

Para calcular los multiplicadores intermedios simulamos la respuesta de los precios a un cambio unitario de los salarios en un periodo:
```{r}
N <- 21
mu <- rep(0, N)
mu[1] <- bhat[1]
mu[2] <- bhat[2] + fhat[1] * mu[1]
mu[3] <- bhat[3] + fhat[1] * mu[2] + fhat[2] * mu[1]
mu[4] <- fhat[1] * mu[3] + fhat[2] * mu[2] + fhat[3] * mu[1]
mu[5] <- fhat[1] * mu[4] + fhat[2] * mu[3] + fhat[3] * mu[2] + fhat[4] * mu[1]
for (i in 6:N) {
  mu[i] <- fhat[1] * mu[i - 1] + fhat[2] * mu[i - 2] + 
    fhat[3] * mu[i - 3] + fhat[4] * mu[i - 4]
}
```

Multiplicadores dinámicos:
```{r}
Index <- 0:(N - 1)
qplot(x = Index, y = mu, geom = "line") +
    scale_x_continuous("Trimestres", breaks = (0:5)*4)
```

Multiplicadores acumulados:
```{r}
theta <- cumsum(mu)
qplot(x = Index, y = theta, geom = "line") + 
  scale_x_continuous("Trimestres", breaks = (0:5)*4) +
  scale_y_continuous(breaks = seq(0, 1.2, by = 0.2), limits = c(0, 1.2))
```

