---
title: "Precios y salarios (II)"
author: "EC1027 --- Econometría I"
date: "Curso 2020-2021"
---

```{r setup, include=FALSE}
knitr::opts_chunk$set(echo = TRUE)
```

## Datos

Necesitaremos algunos paquetes de R:

- `dynlm`: regresión con series temporales. Automáticamente carga el paquete `zoo` que proporciona funciones para trabajar con series temporales.
```{r}
library(dynlm)
```

- `ggplot2`: gráficos.
```{r}
library(ggplot2)
```

- `ec1027`: contiene la base de datos `wageprc` con la que trabajaremos en este laboratorio.
```{r}
library(ec1027)
data(wageprc)
```

La base de datos contiene dos variables observadas mensualmente desde enero de 1964 hasta octubre de 1987:

- `price`: índice de precios al consumo (1967 = 100).
- `wage`: salario medio por hora (en dólares).

Con la función `zooreg` creamos a partir de `wageprc` una base de datos de series temporales: `db`. Indicamos cuál es el periodo inicial de nuestros datos en el argumento `start`. Dado que nuestra muestra comienza en enero de 1964, escribimos `start = c(1964, 1)`. Finalmente, para declarar que nuestros datos son mensuales usamos el argumento `frequency = 12`:
```{r}
db <- zooreg(wageprc, start = c(1964, 1), frequency = 12)
```

Para simplificar el análisis posterior, transformaremos la frecuencia de los datos de mensual a trimestral: agregamos los meses correspondientes a un determinado trimestre usando la media aritmética: 
```{r}
dbq <- aggregate(db, as.yearqtr, mean)
```

Calculamos nuevas variables con las tasas de variación de precios y salarios, `gp` y `gw` respectivamente. Para ello calculamos la diferencia de los logaritmos de las variables en niveles:
```{r}
dbq$gp <- diff(log(dbq$price))
dbq$gw <- diff(log(dbq$wage))
```

```{r}
autoplot(dbq$gp)
```
```{r}
autoplot(dbq$gw)
```

## Estacionariedad y dependencia débil

```{r}
mod_gp <- dynlm(gp ~ L(gp), data = dbq, start = c(1966, 1))
summary(mod_gp)
```


```{r}
mod_gw <- dynlm(gw ~ L(gw), data = dbq, start = c(1966, 1))
summary(mod_gw)
```

## Regresión estática 

Regresión del crecimiento de los precios sobre el crecimiento de los salarios usando la muestra que comienza el primer timestre de 1966:
```{r}
mod1 <- dynlm(gp ~ gw, data = dbq, start = c(1966, 1))
summary(mod1)
```


## Contrastes de autocorrelación

```{r}
dbq$uhat_1 <- resid(mod1)
autoplot(dbq$uhat_1)
```


```{r}
ar4_mod1 <- update(mod1, uhat_1 ~ . + L(uhat_1, 1:4))
summary(ar4_mod1)
drop_test(ar4_mod1, ~ L(uhat_1, 1:4))
```

```{r}
ar1_mod1 <- update(mod1, uhat_1 ~ . + L(uhat_1))
summary(ar1_mod1)
drop_test(ar1_mod1, ~ L(uhat_1))
```

## Inferencia robusta a autocorrelación

```{r}
coef_table(mod1, vce = "NW")
```

## Especificación dinámica

```{r}
mod2 <- dynlm(gp ~ L(gp, 1:4) + gw + L(gw, 1:4), data = dbq, start = c(1966, 1))
summary(mod2)
```


```{r}
dbq$uhat_2 <- resid(mod2)
ar4_mod2 <- update(mod2, uhat_2 ~ . + L(uhat_2, 1:4))
drop_test(ar4_mod2, ~ L(uhat_2, 1:4))
```

```{r}
ar1_mod2 <- update(mod2, uhat_2 ~ . + L(uhat_2))
drop_test(ar1_mod2, ~ L(uhat_2))
```


```{r}
mod3 <- dynlm(gp ~ L(gp, 1:4) + gw + L(gw, 1:2), data = dbq, start = c(1966, 1))
summary(mod3)
```

```{r}
coef3 <- coef(mod3)
ahat <- coef3[1]
fhat <- coef3[2:5]
bhat <- coef3[6:8]
```

```{r}
sum(bhat)/(1 - sum(fhat))
```

```{r}
N <- 21
mu <- rep(0, N)
mu[1] <- bhat[1]
mu[2] <- bhat[2] + fhat[1] * mu[1]
mu[3] <- bhat[3] + fhat[1] * mu[2] + fhat[2] * mu[1]
mu[4] <- fhat[1] * mu[3] + fhat[2] * mu[2] + fhat[3] * mu[1]
mu[5] <- fhat[1] * mu[4] + fhat[2] * mu[3] + fhat[3] * mu[2] + fhat[4] * mu[1]
for(i in 6:N) {
  mu[i] <- fhat[1] * mu[i - 1] + fhat[2] * mu[i - 2] + 
    fhat[3] * mu[i - 3] + fhat[4] * mu[i - 4]
}
```

```{r}
Index <- 0:(N - 1)
qplot(x = Index, y = mu, geom = "line") +
    scale_x_continuous("Trimestres", breaks = (0:5)*4)
```


```{r}
theta <- cumsum(mu)
qplot(x = Index, y = theta, geom = "line") + 
  scale_x_continuous("Trimestres", breaks = (0:5)*4) +
  scale_y_continuous(breaks = seq(0, 1.2, by = 0.2), limits = c(0, 1.2))
```

