---
title: "El efecto del tabaco sobre el peso de los recién nacidos"
author: "José C. Pernías"
date: "3/24/2021"
output: html_document
---

```{r setup, include=FALSE}
knitr::opts_chunk$set(echo = TRUE)
```

# Paquetes de R

Usamos `ec1027` y `sandwich`:
```{r}
library(ec1027)
library(sandwich)
```


# Datos

Cargamos la base de datos `bwght` y transformamos variables:
```{r}
data("bwght")

# Logaritmo de la renta familiar
bwght$lfaminc <- log(bwght$faminc)

# Variable ficticia: 1 si es el primer hijo
bwght$first <- bwght$parity == 1

# Variable ficticia: 1 si es la madre fumó durante el embarazo
bwght$smokes <- bwght$cigs > 0
```

Para evitar escribir siempre el nombre de la base de datos, podemos usar la función `within`:
```{r}
bwght <- within(bwght, {
  # Logaritmo de la renta familiar
  lfaminc <- log(faminc)

  # Variable ficticia: 1 si es el primer hijo
  first <- parity == 1
  
  # Variable ficticia: 1 si es la madre fumó durante el embarazo
  smokes <- cigs > 0
})
```


# Estimación y contrastes de hetroscedasticidad

## Modelo 1

En primer lugar consideramos el modelo:
$$
bwght = \beta_0 + \beta_1 male + \beta_2 parity + \beta_3 faminc + \beta_4 cigs + u
$$

## Estimación 

Estimación por MCO:
```{r}
mod1 <- lm(bwght ~ male + parity + faminc + cigs, data = bwght)
coef_table(mod1, vce = vcovHC)
```

## Contraste RESET

Calculamos los valores ajustados y sus cuadrados a partir de la estimaciones del modelo 1:
```{r}
bwght <- within(bwght, {
  yhat1 <- fitted(mod1)
  sq_yhat1 <- yhat1^2
})
```

Añadimos el cuadrado de las predicciones al modelo original y contrastamos su significación con el contraste $t$.
```{r}
coef_table(update(mod1, . ~ . + sq_yhat1), vce = vcovHC)
```

El contraste RESET no detecta problemas en la forma funcional de este modelo.

# Modelo 2

Ahora planteamos el modelo:
$$
bwght = \alpha_0 + \alpha_1 male + \alpha_2 first + \alpha_3 lfaminc + \alpha_4 smokes + v
$$

## Estimación 

Estimación por MCO
```{r}
mod2 <- lm(bwght ~ male + first + lfaminc + smokes, data = bwght)
coef_table(mod2, vce = vcovHC)
```

Calculamos los valores ajustados y sus cuadrados a partir de la estimaciones del modelo 2:
```{r}
bwght <- within(bwght, {
  yhat2 <- fitted(mod2)
  sq_yhat2 <- yhat2^2
})
```

## Contraste RESET

```{r}
coef_table(update(mod2, . ~ . + sq_yhat2), vce = vcovHC)
```

De acuerdo con el contraste RESET hay evidencia de mala especificación funcional del modelo 2.

# Contrastes de modelos no anidados

## Mizon y Richard (_encompassing tests_)

```{r}
enc <- update(mod1, . ~ . + first + lfaminc + smokes)
coef_table(enc, vce = vcovHC)
```

Contraste usando el modelo 1 como hipótesis nula:
```{r}
drop_test(enc, ~ first + lfaminc + smokes, vce = vcovHC)
```

Contraste usando el modelo 2 como hipótesis nula:
```{r}
drop_test(enc, ~ parity + faminc + cigs, vce = vcovHC)
```

En conclusión, ninguno de los dos modelos puede rechazarse en favor del otro.

## Contrastes de Davidson-McKinnon

Ampliamos el modelo 1 con las predicciones del modelo 2:
```{r}
coef_table(update(mod1, . ~ . + yhat2), vce = vcovHC)
```

De acuerdo con este contraste rechazaríamos el modelo 1 en favor del modelo 2, para un nivel de significación del 5%.

Ahora ampliamos el modelo 2 con las predicciones del modelo 1:
```{r}
coef_table(update(mod2, . ~ . + yhat1), vce = vcovHC)
```

Este contraste no rechazaría al 5% el modelo 2 (aunque sí se rechazaría con un nivel de significación del 10%). En base a los contrastes de Davidson-MacKinnon el modelo 2 parece una mejor alternativa.
