---
title: "El efecto del tabaco sobre el peso de los recién nacidos"
author: "EC1027 --- Econometría I"
date: "Curso 2020-2021"
---


```{r child="lab6.Rmd"}
```

## Resolución

### Interpretación de los parámetros

En el caso del **Modelo 1**:

- $\beta_1$: Efecto parcial de la renta familiar. En cuántas onzas habría cambiado el peso del recién nacido si la familia hubiera tenido $1000 más de renta. Esperamos que el signo sea positivo. El peso al nacer es un indicador de salud y las familias más ricas pueden dedicar más recursos a cuidados prenatales.

- $\beta_2$: Mide la diferencia entre el peso de los hombres y las mujeres al nacer, manteniendo constantes los restantes determinantes del peso. Esperamos que sea positivo, ya que el peso de los hombres suele ser mayor que el de las mujeres.

- $\beta_3$: La diferencia entre el peso medio de dos hijos consecutivos (peso del segundo hijo menos peso del primero, peso del tercer hijo menos el del segundo hijo, etc.) El primer hijo suele pesar mucho menos que los restantes, así que esperamos que este parámetro sea positivo.

- $\beta_4$: Cuanto varía el peso de un recién nacido por cada cigarrillo diario que fumó la madre durante el embarazo. Dado que el consumo de tabaco puede afectar negativamente la salud del recién nacido, esperamos que el signo de este coeficiente sea negativo.


En el caso del **Modelo 2**:

- $\alpha_1$: Similar a $\beta_1$.

- $\alpha_2$: Similar a $\beta_2$.

- $\alpha_3$: Similar a $\beta_3$, pero en este caso sólo habría diferencias entre el peso medio del primer hijo y los restantes. Esperamos que el signo sea positivo.

- $\alpha_4$: Diferencia entre el peso medio de los recién nacidos cuya madre fumaba entre 1 y 10 cigarrillos y el peso de aquellos cuya madre no fumó durante el embarazo. Esperamos que el signo sea negativo.

- $\alpha_5$: Diferencia entre el peso medio de los recién nacidos cuya madre fumaba más de 10 cigarrillos y el peso de aquellos cuya madre no fumó durante el embarazo. Esperamos que el signo sea negativo.


### Datos

El paquete `ec1027` contiene la base de datos `bwght`.
```{r}
library(ec1027)
data(bwght)
```

En las observaciones que corresponden a madres que fumaron durante el embarazo se cumple `cigs > 0`. Creamos una variable ficticia:
```{r}
bwght$smoker <- ifelse(bwght$cigs > 0, 1, 0)
```
La suma de los valores de la variable `smoker` es igual al número de fumadoras en la muestra:
```{r}
sum(bwght$smoker)
```
Es decir, en la muestra `r sum(bwght$smoker)` mujeres fumaron durante su embarazo. 

Si calculamos la media de la variable ficticia, obtenemos la fracción de las observaciones que corresponde a madres fumadoras:
```{r}
mean(bwght$smoker)
```
Este resultado nos indica que el `r round(100*mean(bwght$smoker), 1)`% de las observaciones de la muestra corresponden a madres que fumaron durante el embarazo. 

Para calcular la cantidad media de cigarrillos que consumían las madres fumadores, creamos una nueva base de datos que contenga sólo las observaciones para las que `cigs > 0`. 
```{r}
smokers <- subset(bwght, cigs > 0)
mean(smokers$cigs)
```


### Estimación por MCO

#### Modelo 1

Estimación por MCO del **Modelo 1**:
```{r}
mod1 <- lm(bwght ~ male + parity + faminc + cigs, data = bwght)
coef_table(mod1)
```

#### Modelo 2

En primer lugar, creamos las variables que necesitaremos en la estimación del **Modelo 2**. Para evitar escribir el nombre de la base de datos siempre que nos referimos a una variable, podemos usar la función `within`:
```{r}
bwght <- within(bwght, {
  # 1 si es el primer hijo de la madre
  first <- ifelse(parity == 1, 1, 0)
  
  # 1 si es la madre fumó entre 1 y 10 cigarrillos al día durante el embarazo
  cigs_le10 <- ifelse(cigs > 0 & cigs <= 10, 1, 0)
  
  # 1 si es la madre fumó más de 10 cigarrillos diarios durante el embarazo
  cigs_gt10 <- ifelse(cigs > 10, 1, 0)
})
```

Estimación por MCO del **Modelo 2**:
```{r}
mod2 <- lm(bwght ~ male + faminc + first + cigs_le10 + cigs_gt10, data = bwght)
coef_table(mod2)
```

### Contrastes de heteroscedasticidad

Contrastamos la presencia de de heteroscedasticidad en el **Modelo 1** con el contraste de Breusch-Pagan:
```{r}
het_test(mod1)
```

No se rechaza la hipótesis nula de homoscedasticidad.

Contraste de heteroscedasticidad para el **Modelo 2**:
```{r}
het_test(mod2)
```
Tampoco en este caso se rechaza la hipótesis nula de homoscedasticidad.

Dado que no hay evidencia de heteroscedasticidad, usaremos las fórmulas habituales de MCO para calcular los errores típicos de las estimaciones.

### Contraste RESET

Calculamos los valores ajustados y sus cuadrados a partir de la estimaciones del **Modelo 1** y del **Modelo 2**:
```{r}
bwght <- within(bwght, {
  yhat1 <- fitted(mod1)
  sq_yhat1 <- yhat1^2
  yhat2 <- fitted(mod2)
  sq_yhat2 <- yhat2^2
})
```

Cuando sólo utilizamos el cuadrado de las predicciones, el contraste RESET consiste en añadir `sq_yhat1` como regresor adicional del **Modelo 1**  y contrastar su significación con el estadístico $t$.
```{r}
reset1 <- update(mod1, . ~ . + sq_yhat1)
coef_table(reset1)
```

El valor del contraste $t$ de significación de `sq_yhat1` es muy bajo lo que implica que el contraste RESET no detecta problemas en la forma funcional del modelo 1.

Para aplicar el contraste RESET al **Modelo 2** estimamos una regresión auxiliar:
```{r}
reset2 <- update(mod2, . ~ . + sq_yhat2)
coef_table(reset2)
```

Tampoco hay evidencia de mala especificación funcional en el **Modelo 2** de acuerdo con el contraste RESET .


### Contrastes de modelos no anidados

No podemos obtener el **Modelo 1** como un caso especial del **Modelo 2**: no hay restricciones sobre los parámetros del **Modelo 1** que produzcan un modelo equivalente al **Modelo 2**. Tampoco podemos obtener el **Modelo 2** como un caso especial del **Modelo 1**. 

Dicho de otra forma, los modelos que estamos considerando *no están anidados*. En una situación como esta no podemos usar el contraste $F$ para seleccionar uno de los dos modelos.

Utilizaremos dos contrastes de *modelos no anidados* para comparar el **Modelo 1** y el **Modelo 2**. Es importante recordar que para poder aplicar estos contrastes la variable dependiente en los dos modelos ha de ser exactamente la misma. En concreto, no podemos comparar un modelo donde la variable dependiente sea $y$ con otro modelo donde la variable dependiente sea $\log(y)$. 

#### Contrastes de Mizon y Richards

Mizon y Richards proponen contrastes de modelos no anidados basados en una regresión que contenga las variables explicativas que aparecen en ambos modelos. En nuestro caso, añadimos al **Modelo 1** las variables `first`, `cigs_le10` y `cigs_gt10`. Este _supermodelo_ contiene como casos especiales tanto al **Modelo 1** como al **Modelo 2**. Estimamos por MCO:
```{r}
enc <- update(mod1, . ~ . + first + cigs_le10 + cigs_gt10)
coef_table(enc)
```
Si los parámetros de `first`, `cigs_le10` y `cigs_gt10` fuesen iguales a 0, obtendríamos el **Modelo 1**. Por tanto, contrastamos la hipótesis nula de que el **Modelo 1** está correctamente especificado mediante el estadístico $F$ de significación conjunta de esas variables:
```{r}
drop_test(enc, ~ first + cigs_le10 + cigs_gt10)
```
De acuerdo con el contraste, no hay evidencia de que la hipótesis nula sea incorrecta. 

Para contrastar la hipótesis nula de que el **Modelo 2** está correctamente especificado utilizamos el estadístico $F$ de significación conjunta de las variables `parity` y `cigs`:
```{r}
drop_test(enc, ~ parity + cigs)
```
El valor de este contraste tampoco supone evidencia en contra de la hipótesis nula.

En conclusión, con los contrastes de Mizon y Richards, ninguno de los dos modelos puede rechazarse en favor del otro.

#### Contrastes de Davidson-MacKinnon

Los contrastes de Davidson y MacKinnon también se llevan a cabo añadiendo a los modelos variables adicionales y contrastando la significación de estos regresores adicionales. En concreto, la propuesta de estos autores es añadir las predicciones del modelo rival. 

Para contrastar la hipótesis nula de que el **Modelo 1** está bien especificado, añadimos las predicciones del **Modelo 2** y contrastamos su significación:
```{r}
j1 <- update(mod1, . ~ . + yhat2)
coef_table(j1)
```

De acuerdo con este contraste rechazaríamos el **Modelo 1** a un nivel de significación del 5%.

Ahora contrastamos la hipótesis nula de que el **Modelo 2** está correctamente especificado:
```{r}
j2 <- update(mod2, . ~ . + yhat1)
coef_table(j2)
```

En este caso, el valor del contraste no constituiría evidencia en contra del **Modelo 2** a un nivel de significación del 5%. 

En base a los contrastes de Davidson-MacKinnon, el **Modelo 2** parece una mejor alternativa.
