---
title: "vote1"
author: "José C. Pernías"
date: "3/22/2021"
output: html_document
---

```{r setup, include=FALSE}
knitr::opts_chunk$set(echo = TRUE)
```

# Datos

Cargamos el paquete `readxl` para leer hojas de cálculo Excel y el paquete 
`ggplot2` para realizar gráficos:
```{r}
library(readxl)
library(ggplot2)
```

Leemos las variables del archivo vote1.xlsx:
```{r}
vote1 <- read_xlsx("vote1.xlsx")
```

# Regresión inicial

Usamos `expendA` para explicar el porcentaje de votos obtenidos por A:
$$
 voteA = \beta_0 + \beta_1 expendA + u
$$
```{r}
mod1 <- lm(voteA ~ expendA, data = vote1)
summary(mod1)
```
La estimación del parámetro $\beta_1$ indica que por cada 1000$ adicionales de 
gasto el porcentaje de votos para el candidato A aumentará en 0.024 puntos 
porcentuales. 

Calculamos los residuos y los valores ajustados de la variable dependiente y 
los almacenamos en la base de datos: 
```{r}
vote1$yhat <- fitted(mod1)
vote1$uhat <- resid(mod1)

head(vote1)
```

# Gastos del rival 

Gráfico de los residuos con respecto a la variable explicativa:
```{r}
qplot(x = expendA, y = uhat, data = vote1)
```

Gráfico de los residuos con respecto de los gastos del candidato B:
```{r}
qplot(x = expendB, y = uhat, data = vote1)
```

Correlación entre `expendA` y `expendB`:
```{r}
with(vote1,  cor(expendA, expendB))
```

Ampliamos el modelo:
```{r}
mod2 <- update(mod1, . ~ . + expendB)
summary(mod2)
```

El ajuste ha mejorado mucho, pasando el R$^2$ de 0.1561 a 0.5299.


# Pertenencia al partido demócrata

Finalmente añadimos la variable `democA`:

```{r}
mod3 <- update(mod2, . ~ . + democA)
summary(mod3)
```

El valor de $\hat{\beta}_3$ indica que la afiliación al Partido Demócrata daba
una ventaja de algo más de 4 puntos porcentuales, una vez tenidos en cuenta los
efectos de los gastos electorales.


