---
title: "Participación de las mujeres en la fuerza de trabajo"
author: "José C. Pernías"
date: "3/23/2021"
output: html_document
---

```{r setup, include=FALSE}
knitr::opts_chunk$set(echo = TRUE)
```

# Paquetes R

Los datos están en un archivo csv. El paquete `readr` contiene funciones para leer ese tipo de archivos.
```{r}
library(readr)
```

# Datos

Leemos los datos. 
```{r}
db <- read_csv("data4-5.csv")
```

# Apartado a)

Estimación por MCO del modelo:
$$
  wlfp = \beta_{0} + \beta_{1} yf + \beta_{2} ym + \beta_{3} educ +
  \beta_{4} ue + \beta_{5} mr + \beta_{6} dr + u
$$
```{r}
frml1 <- wlfp ~ yf + ym + educ + ue + mr + dr
mod1 <- lm(frml1, data = db)
summary(mod1)
```
Las variables de ingresos son significativas. El signo positivo de `yf` indica que el aumento de los ingresos medianos de las mujeres incentiva una mayor participación en la fuerza laboral. El signo negativo de `ym` implicaría una reducción de la participación de las mujeres en el mercado de trabajo cuando los ingresos de los hombres aumentan _ceteris paribus_. Por otro lado, la participación de las mujeres es mayor en aquellos estados en que hay un mayor porcentaje de mujeres con estudios secundarios o superiores y la tasa de desempleo afecta negativamente a la incorporación de la mujer al mercado de trabajo. Por último, las variables que reflejan el estado civil de las mujeres, `mr` y `dr`, no son significativas individualmente.

# Apartado b)

En la tabla anterior el contraste F de significación conjunta toma el valor 19.26, rechazando la hipótesis nula de que todas las pendientes son iguales a 0 a los niveles usuales de significación. 

# Apartado c)

En primer lugar utilizaremos el contraste F, por lo que estimamos el modelo restringido:
$$
  wlfp = \beta_{0} + \beta_{1} yf + \beta_{2} ym + \beta_{3} educ +
  \beta_{4} ue + v
$$

```{r}
mod2 <- update(mod1, . ~ . - mr - dr)
summary(mod2)
```

Para realizar el contraste utilizamos la función `anova`:
```{r}
anova(mod2, mod1)
```

La hipótesis nula $\beta_5 = \beta_6 = 0$ no se rechazaría a los niveles usuales de significación.

Para realizar el contraste LM sólo necesitamos la estimación del modelo restringido, `mod2`. El contraste se basa en la regresión auxiliar de los residuos del modelo restringido sobre todas las variables explicativas de `mod2` y las variables cuya significación conjunta queremos contrastar:
```{r}
db$uhat2 <- resid(mod2)
aux <- update(mod2, uhat2 ~ . + mr + dr)
```

Ahora calculamos el estadístico LM multiplicando el número de observaciones por el $R^2$ de la regresión auxiliar:
```{r}
N <- nobs(aux)
Rsq <- summary(aux)$r.squared
LM <- N * Rsq
```
El valor del estadístico es LM = `r LM`. Calculamos el valor-$p$ usando la distribución de una $\chi^2$ con 2 grados de libertad:
```{r}
LM_pv <- pchisq(LM, 2, lower.tail = FALSE)
LM_pv
```
Por tanto no rechazamos la hipótesis nula $\beta_5 = \beta_6 = 0$.

